【裁判字號】    90,上易,1935
【裁判日期】    900628
【裁判案由】    竊盜等
【裁判全文】
臺灣高等法院刑事判決                            九十年度上易字第一九三五號
    上  訴  人
    即  被  告  丙○○
右上訴人因竊盜等案件，不服臺灣桃園地方法院九十年度易字第五九六號，中華民國
九十年四月九日第一審判決（起訴案號：臺灣桃園地方法院檢察署九十年度偵字第一
六六七號）提起上訴，本院判決如左：
    主  文
原判決撤銷。
丙○○行使變造中華民國身分證，足以生損害於公眾及他人，處有期徒刑月，扣案
變造之甲○○國民身分證上換貼之丙○○照片壹張沒收；又連續攜帶兇器竊盜，處有
期徒刑拾月，板手壹支沒收。應執行有期徒刑壹年，上開甲○○國民身分證上換貼之
丙○○照片、板手均沒收。
    事  實
一、丙○○於八十九年八月底，在桃園縣中壢市○○路二八五巷二十一弄二十三號住
    處，拾獲甲○○所遺失之中華民國國民身分證一枚，為供變造使用，竟意圖為自
    己不法之所有，將之侵占入己，並於不詳時間在其住處，將自己相片換貼其上而
    變造之，隨於同年十一月二十九日，持該變造之身分證至桃園縣中壢市○○路某
    便利商店，表示其為甲○○本人而申購0000000000號行動電話易付卡
    ，由不知情之客服人員（成年人）據此登記用戶基本資料，均足生損害於戶政機
    關對於國民身分證件管理之正確性及甲○○本人。
二、丙○○復另行起意，意圖為自己不法之所有，並基於概括之犯意，於八十九年十
    二月二十五日十八時二十分許，在桃園縣中壢市○○路一八一號前，竊取丁○○
    所有停放於該處之車號Ｖ八－二八四三號自用小客車（價值新台幣四十萬元）一
    輛，得手後供己使用，又於同年月二十七日上午九時許，在桃園縣中壢市○○○
    ○街八號前，持其所有客觀上具危險性，可為兇器使用之扳手竊取乙○○所有之
    車號Ｌ六－八五六二號車牌二面，並將之改懸掛於其所竊取之上開贓車上，以規
    避警方查緝。嗣於九十年一月十四日二十時十分許，丙○○駕駛該車搭載不知情
    之李建興（另經檢察官為不起訴處分）時，為警查獲。
三、案經桃園縣警察局大溪分局報請臺灣桃園地方法院檢察署檢察官偵查起訴。
    理  由
一、右開事實，除據上訴人即被告丙○○於本院否認持以竊取車牌之板手為其所有外
    ，餘均坦承不諱，關於侵占遺失物及行使變造特種文書部分，並據被害人甲○○
    指述屬實，且有經上訴人換貼其照片之甲○○身分證一張扣案，及台灣大哥大股
    份有限公司函一件可稽。上訴人變造甲○○之身分證持以行使，足以使人誤信上
    訴人為甲○○本人，對於戶政機關管理身分證件之正確性及甲○○均足生損害，
    至為明灼；就竊盜部分，所供核與被害人丁○○、乙○○指訴失竊之情節相符，
    復有車輛車牌失竊查詢資料及贓物領據各二紙足佐。查上訴人持以竊取車牌之板
    手確屬其所有，已據上訴人在原審供明（見原審卷第一四頁），嗣後翻異前詞，
    委非可採。按依一般社會觀念，板手為足以殺傷人之生命身體之危險物，自屬刑
    法加重竊盜罪所規範之兇器無訛。本件事證明確，被告犯行，堪予認定。
二、核上訴人所為，就事實欄一部分係犯刑法第三百三十七條之侵占遺失物罪、第二
    百十六條、第二百十二條之行使變造特種文書罪，其變造特種文書之低度行為，
    為行使之高度行為所吸收，不另論罪，所犯侵占遺失物與行使變造特種文書犯行
    間，有方法、結果之牽連關係，應依刑法第五十五條規定從一重之行使變造特種
    文書罪處斷。就事實欄二部分係犯刑法第三百二十條第一項普通竊盜罪（竊車部
    分，起訴書漏載所犯法條，應予釘正）及第三百二十一條第一項第三款之加重竊
    盜罪（竊取車牌部分，此部分起訴法條公訴人漏載第一項）。查上訴人在竊車之
    時即存有再竊取車牌懸掛以規避警方查緝之意，其在原審所稱之臨時起意，係指
    剛好見及上開Ｌ六－八五六二號車牌而竊取之，此據上訴人陳明，則上訴人兩次
    竊盜犯行均在預定之一個犯罪計畫內而逐次實施，時間密接，所犯構成要件相同
    ，自係基於概括犯意而為，應依連續犯規定論以情節較重之攜帶兇器竊盜之一罪
    ，並加重其刑。所犯上開行使特種文書罪、及加重竊盜罪，犯意各別，行為互殊
    ，應予分論併罰。
三、原審據以論科，固非無見。然查，原判決未就上訴人如何行使變造身分證之具體
    事實詳為記載，亦未說明有何足以生損害於公眾及他人之理由；就兩次竊盜犯行
    認上訴人係臨時起意，均有未洽。被告上訴據以指摘，為有理由，原判決復有如
    上可議之處，即屬無可維持，應就此及所定之執行刑撤銷改判。爰審酌被告圖供
    自己使用之便而變造他人身分證，竊取他人車輛等所生之損害，犯罪之動機、目
    的、手段，及犯罪後之態度良好，坦承犯行等一切情狀，分別量處如主文第二項
    所示之主刑，並定其應執行刑為一年。扣案變造之甲○○國民身分證上所換貼上
    訴人照片一張，未據扣案之板手一支（此部分並無證據證明已滅失），均為上訴
    人所有供犯罪所用之物，已據其陳明，應依刑法第三十八條第一項第二款宣告沒
    收。至上訴人持變造之身分證向便利商店購買台灣大哥大行動電話易付卡並取得
    ＳＩＭ卡一張，經查該行動電話ＳＩＭ卡係上訴人本於買賣關係所取得，並非因
    行使變造特種文書犯行而直接取得之物，尚難認與該部分犯罪有何直接關連，不
    得沒收，附此敘明。
據上論斷，應依刑事訴訟法第三百六十九條第一項前段、第三百六十四條、第二百九
十九條第一項前段、刑法第五十六條、第三百三十七條、第二百十六條、第二百十二
條、第三百二十一條第一項第三款、第五十五條、第五十一條第五款、第三十八條第
一項第二款，罰金罰鍰提高標準條例第一條前段，判決如主文。
本案經檢察官賴俊雄到庭執行職務。
中      華      民      國    九十      年      六      月    二十八    日
                              臺灣高等法院刑事第二十三庭
                                  審判長法  官  黃  瑞  華
                                        法  官  宋      祺
                                        法  官  吳      燦
右正本證明與原本無異。
不得上訴。
                                        書記官  陳  靜  姿
中      華      民      國    九十      年      六      月    二十八    日
附錄：本判決論罪科刑法條全文
刑法第二百十六條
行使第二百十條至第二百十五條之文書者，依偽造、變造文書或登載不實事項或使登
載不實事項之規定處斷。
刑法第二百十二條
偽造、變造護照、旅券、免許證、特許證及關於品行、能力、服務或其他相類之證書
、介紹書，足以生損害於公眾或他人者，處一年以下有期徒刑，拘役或三百元以下罰
金。
刑法第三百二十一條第一項第三款
犯竊盜罪而有左列情形之一者，處六月以上五年以下有期徒刑：
三、攜帶兇器而犯之者。


司法院資訊處製作；財團法人民間司法改革基金會備份。
